臺灣花蓮地方法院民事判決
110年度訴字第307號
原      告  鄭鏗洲  
            李采芳  
訴訟代理人  李文平律師
            張照堂律師
被      告  楊朝永  
訴訟代理人  何俊賢律師
上列當事人間請求侵權行為損害賠償事件，本院於民國111年3月
29日言詞辯論終結，判決如下：
    主  文
被告應給付原告鄭鏗洲新臺幣80,000元，及自民國110年11月10
日起至清償日止，按年息百分之5計算之利息。
被告應給付原告李采芳新臺幣80,000元，及自民國110年11月10
日起至清償日止，按年息百分之5計算之利息。
原告其餘之訴駁回。
訴訟費用由被告負擔百分之16，餘由原告負擔。
本判決主文第一項得假執行，但被告如以新臺幣80,000元為原告
鄭鏗洲供擔保，得免為假執行。
本判決主文第二項得假執行，但被告如以新臺幣80,000元為原告
李采芳供擔保，得免為假執行。
原告其餘假執行之聲請駁回。
    事實及理由
一、原告起訴主張：被告於民國103年10月1日發生車禍，委任宏
    穎諮詢顧問有限公司（下稱宏穎公司）處理相關理賠事宜，
    並簽立委任契約（下稱系爭契約），而原告2人為宏穎公司
    之人員，負責承辦上開事項，並協助被告向全球人壽保險股
    份有限公司申請殘廢保險理賠，獲認可新臺幣（下同）764,
    407元。該理賠金於106年12月5日直接核撥匯入被告郵局帳
    戶（下稱系爭帳戶），原告通知被告上情後，被告本人旋於
    同日親自至郵局櫃台帳戶提領現金764,000元（下稱系爭理
    賠金）。且因一次提領金額超過500,000元，郵局櫃台人員
    有檢視確認被告身分證明文件領取無誤，領出後同日將系爭
    契約約定報酬229,200元（即上開理賠金額1/3）以現金交付
    予原告鄭鏗洲作為委任報酬。詎料，被告意圖使原告二人受
    刑事處分，明知上開理賠金確已全數由被告本人收迄並親自
    從系爭帳戶領出，被告竟捏造事實，誣指原告二人詐領系爭
    理賠金全部，並向臺灣花蓮地方檢察署（下稱花蓮地檢署）
    提出告訴，幸經花蓮地檢署以108年度偵字第4400號處分書
    為不起訴處分（下稱偵卷），並經臺灣高等檢察署花蓮分署
    以109年度上聲議字第80號駁回再議處分。是被告故意誣告
    之行為，已侵害原告2人之名譽權、信用權，使原告之社會
    評價遭貶損，致原告受有精神上痛苦，爰依侵權行為法律關
    係，請求被告賠償原告2人精神慰撫金各500,000元等語。並
    聲明：被告應各給付原告500,000元及自起訴狀繕本送達翌
    日起至清償日止，按年息百分之五計算之利息。
二、被告則以：被告否認知悉，亦未領取系爭理賠金，且因被告
    係行動不便之人，應無法在系爭理賠金於106年12月5日15時
    45分58秒匯入後，旋於同年月日16時35分12秒就領走；況原
    告提出之委任報酬發票並未蓋有宏穎公司印鑑，足證原告2
    人所述並非事實等語。並聲明：㈠原告之訴駁回。㈡如受不利
    判決，願供擔保，請准宣告免為假執行。
三、本院之判斷：
　㈠被告誣指原告2人領取系爭理賠金，應屬侵權行為
　⒈按誣告行為對於被誣告人之名譽、信用，亦大都有所妨礙，
    故誣告罪之內容，已將妨害名譽及信用之犯罪吸收在內。是
    行為人故意虛構事實，向司法機關為犯罪之訴追，致他人名
    譽、信用受有損害者，係利用司法機關有追訴犯罪之職權，
    以侵害他人權利，自屬侵權行為（最高法院87年台上字第25
    02號民事判決要旨可資參照）。
　⒉查就被告於106年12月5日親自領取系爭理賠金全部之事實，
    有系爭帳戶106年12月5日提領76萬4,000元之郵政存簿儲金
    提款單、單筆現金收或付或換鈔達新臺幣50萬元以上登記簿
    均登載交易人為被告之資料在卷可稽（見偵卷第67頁、97頁
    ）；且郵局承辦人表示，單筆現金收或付或換鈔達新臺幣50
    萬元以上會要求請臨櫃提領現金之人提出身分證確認身份，
    並記載在登記簿上，若登記簿記載本人即為本人辦理，本件
    並無代理人等語，此有花蓮地檢署公務電話紀錄、中華郵政
    股份有限公司108年10月1日儲字第1080225401號函及其檢附
    上開提款單、108年10月29日儲字第1080251851號函及其檢
    附上開登記簿在卷足憑（見偵卷第95-107頁）。又前開郵政
    存簿儲金提款單上被告簽名之筆跡經花蓮地檢署送法務部調
    查局文書暨指紋鑑識實驗室鑑定（下稱法務部調查局），並
    經法務部調查局以110年12月6日調科貳字第11003370050號
    函覆以：「參、鑑定結果：甲類筆跡與與乙類筆跡筆畫特徵
    相同。」（見本院卷證件袋內附函），是於106年12月5日確
    係被告親自至郵局臨櫃領取系爭理賠金之事實，應已足堪認
    定。
　⒊準此，被告既明知係其本人親自於106年12月5日至郵局臨櫃
    領取系爭理賠金，卻仍故意虛構事實，誣指係原告2人領走
    系爭理賠金，並對原告2人提出告訴，使原告2人受到花蓮地
    檢署之偵查，致原告2人名譽、信用受有損害，自係利用司
    法機關有追訴犯罪之職權，侵害原告2人之權利，自屬侵權
    行為。
　㈡被告應賠償原告2人各80,000元
　⒈按因故意或過失，不法侵害他人之權利者，負損害賠償責任
    ；不法侵害他人之身體、健康、名譽、自由、信用、隱私、
    貞操，或不法侵害其他人格法益而情節重大者，被害人雖非
    財產上之損害，亦得請求賠償相當之金額，民法第184條第1
    項前段、第195條第1項前段分別定有明文。次按慰撫金之賠
    償，其核給之標準固與財產上損害之計算不同，然非不可斟
    酌雙方身分資力與加害程度，及其他各種情形核定相當之數
    額（最高法院51年臺上字第223號裁判意旨參照）。
　⒉查就被告誣指原告領取系爭理賠金之行為，業已構成侵權行
    為，已如前述，是爰審酌原告因被告侵權行為而受有名譽權
    、信用權之侵害，且被告有對原告2人提出詐欺告訴，情節
    難謂輕微，另兼衡兩造之身分、地位、教育程度、經濟狀況
    等一切情形，並有本院依職權調閱兩造稅務電子閘門資料查
    詢表在卷可稽，認原告2人各請求被告賠償非財產上損失之
    數額應均以80,000元為適當。
　㈢末按遲延之債務，以支付金錢為標的者，債權人得請求依法
    定利率計算之遲延利息；應付利息之債務，其利率未經約定
    ，亦無法律可據者，週年利率為百分之五；給付無確定期限
    者，債務人於債權人得請求給付時，經其催告而未為給付，
    自受催告時起，負遲延責任。其經債權人起訴而送達訴狀，
    或依督促程序送達支付命令，或為其他相類之行為者，與催
    告有同一之效力，民法第233條第1項前段、第203條、第229
    條第2項分別定有明文。從而，原告2人本件請求有理由部分
    ，併請求自起訴狀繕本送達被告翌日即110年11月10日起至
    清償日止，按年息5％計算之利息，為有理由，併予准許。
四、綜上所述，原告依侵權行為法律關係，請求被告給付如主文
    第一、二項所示，為有理由，應予准許，逾此部分之請求，
    為無理由，應予駁回。
五、因本判決所命給付原告之金額未逾50萬元，依民事訴訟法第
    389條第1項第5款之規定，本院應依職權宣告假執行，並依
    民事訴訟法第392條第2項規定，依職權為被告預供擔保，得
    免為假執行之宣告。
六、訴訟費用負擔之依據：民事訴訟法第79條、第85條第1項。
中　　華　　民　　國　　111 　年　　4 　　月　　 8　　日
                  民事第二庭  審判長法　官  李可文
　　　　　　　　　                  法　官  林敬展
　　　　　　　　　　　　　　　　　　法　官　蔡培元
以上正本係照原本作成。
如對本判決上訴，須於判決送達後20日內向本院提出上訴狀。
如委任律師提起上訴者，應一併繳納上訴審裁判費。
中　　華　　民　　國　　111 　年　　4 　　月　　8 　　日
                    　　            書記官　謝佩真